台灣高等法院交通事件裁定　　　　　　　　　　　九十二年度交抗字第一二一二號
　　抗　告　人
　　即受處分人　甲○○
右抗告人因違反交通管理處罰條例案件，不服台灣臺北地方法院中華民國九十二年十
一月二十一日所為裁定（九十二年度交聲字第一三五四號）提起抗告，本院裁定如左
：
    主  文
原裁定撤銷，發回臺灣臺北地方法院。
    理  由
一、原審裁定以：按高速公路交通管制規則第五條規定「汽車行駛高速公路應依速限
    標誌指示」。又，汽車行駛於高速公路或設站管制之道路，而不遵管制之規定者
    ，處汽車駕駛人新臺幣（下同）三千元以上六千元以下罰鍰，道路交通管理處罰
    條例第三十三條第一項定有明文。而汽車駕駛人駕駛汽車違反道路交通管理處罰
    條例第三十三條規定者，除應依該條處罰鍰外，並予記違規點數一點，道路交通
    管理處罰條例第六十三條第一項第一款亦定有明文。另汽車駕駛人在道路超速行
    駛，為警當場攔停者，處罰機關固應對汽車之駕駛人為處罰，惟若舉發機關並非
    當場對該部汽車攔停，而係依違反道路交通管理處罰條例第七條之二第一項第六
    款規定，以科學儀器取得違規證據資料（如照相機或測速器）逕行舉發者，此際
    舉發機關只能依上開處罰條例第七條之二第二項規定於查明汽車所有人姓名或名
    稱、住址後，掣單舉發處罰之，而如經舉發之汽車所有人在舉發通知單之應到案
    日期前到案，並告知處罰機關該名超速駕駛之汽車違規駕駛人姓名、
    編號及住址者，處罰機關應即依違反道路交通管理事件統一裁罰基準及處理細則
    第二十四條規定處罰該名違規駕駛人。本件受處分人駕駛車號Ｓ九—０五五六號
    自用小客車於民國（下同）九十二年一月五日九時四十二分許，行經國道一號公
    路南向一百五十二公里處，該路段最高速限時速九十公里，竟以時速一百一十二
    公里之速度駕駛，超速二十二公里，經內政部警政署國道公路警察局第三警察隊
    以電腦雷達自動照相測速器測得超速，認為受處分人有違反前揭道路交通管理處
    罰條例第三十三條第一項規定之行為，逕行掣發九十二年二月十四日公警局交字
    第ＺＣ0000000號舉發違反道路交通管理事件通知單予以舉發，嗣受處分
    人於應到案日期前到案，經原處分機關函請舉發機關調查結果，仍認受處分人有
    上開違規行為，原處分機關乃依前揭道路交通管理處罰條例第三十三條第一項及
    違反道路交通管理事件統一裁罰基準表等規定，於九十二年十月十四日以北市裁
    三字第裁二二—ＺＣ0000000號裁決書裁處三千元罰鍰，且依同條例第六
    十三條第一項第一款規定（漏列第一款）並予記受處分人違規點數一點，核無違
    誤，本件受處分人之異議為無理由云云；駁回受處分人之異議，固非無見。
二、惟按逕行舉發者，應按已查明之資料填註車牌號碼、車輛種類、車主姓名或名稱
    及地址，並於通知單上方空白處加註逕行舉發之文字後，由舉發機關送達被通知
    人。又，違反道路交通管理處罰條例之行為，由公路主管機關或警察機關處罰；
    於裁決前，應給予違規行為人陳述之機會。且本條例所定罰鍰之處罰，行為人接
    獲違反道路交通管理事件通知單後，於十五日內得不經裁決，逕依第九十二條第
    三項之罰鍰基準規定，向指定之處所繳納結案；不服舉發事實者，應於十五日內
    ，向處罰機關陳述意見；其不依通知所定期限前往指定處所聽候裁決，且未依規
    定期限繳納罰鍰結案或向處罰機關陳述意見者，處罰機關得逕行裁決之；違反道
    路交通管理事件統一裁罰基準及處理細則第十一條第一項第三款、道路交通管理
    處罰條例第八條第一項、第二項及第九條第一項分別定有明文。揆諸前揭規定，
    逕行舉發者，應按已查明之資料填註，在通知單上方空白處加註逕行舉發之文字
    後，由舉發機關送達被通知人，並預留十五日之期間指定應到案日期，給予違規
    人陳述之機會。經查，本件經警逕行掣發之九十二年二月十四日公警局交字第Ｚ
    Ｃ0000000號舉發違反道路交通管理事件通知單，卷附之存查聯內「填單
    人職名章」欄、「填單單位章戳」欄、「填單單位主管核閱」欄均未見有何人簽
    名或蓋章（見原審卷第九頁）；至於通知聯，據舉發機關表示係以大宗掛號寄發
    車主，並無退件紀錄，因已逾郵政規則第二二五條第一款規定「國內郵件查詢自
    交寄日起算逾六個月查詢期限，郵局機關不予受理查詢」，故無法查知是否依法
    警國三交訴字第０九二０００二七六六號函在卷可稽（見原審卷第十七頁）。遍
    閱全卷，又查無其他送達本件公警局交字第ＺＣ0000000號舉發違反道路
    交通管理事件通知單之相關證據；則舉發機關是否已製作完成本件之舉發違反道
    路交通管理事件通知單？是否已由舉發機關送達被通知人，並預留十五日之期間
    指定應到案日期，給予違規行為人陳述之機會？自非無疑。受處分人執此指摘原
    裁定不當，為有理由，自應由本院將原裁定撤銷，發回原臺灣臺北地方法院以更
    為適法之處置。
三、據上論結，應依道路交通事件處理辦法第二十六條、刑事訴訟法第四百十三條前
    段裁定如主文。
中　　　華　　　民　　　國　　九十三　　年　　　二　　　月　　二十三　　日
                              臺灣高等法院交通法庭
                                  審判長法  官  劉  景  星
                                        法  官  陳  志  洋
                                        法  官  陳  博  志
右正本證明與原本無異。
不得再抗告。
                                        書記官  陳  嘉  文
中　　　華　　　民　　　國　　九十三　　年　　　二　　　月　　二十五　　日
